【裁判字號】    99,交易,825
【裁判日期】    991123
【裁判案由】    公共危險
【裁判全文】
臺灣臺中地方法院刑事判決             99年度交易字第825號
公  訴  人  臺灣臺中地方法院檢察署檢察官
被      告  黃鈺宸
上列被告因公共危險案件，經檢察官提起公訴（99年度偵字第62
01號），本院判決如下：
    主    文
黃鈺宸服用酒類，不能安全駕駛動力交通工具而駕駛，處有期徒
刑貳月，如易科罰金，以新臺幣壹仟元折算壹日。
    犯罪事實
一、黃鈺宸於民國99年2月10日19時許，在臺中縣東勢鎮東勢國
    小附近之某海產店內，飲用啤酒後，已達不能安全駕駛動力
    交通工具之程度，竟仍於同日23時41分許，騎乘車牌號碼3G
    E-619號重型機車，行經臺中縣東勢鎮○○路中國石油加油
    站前之彎道路口時，因不勝酒力，不慎自行撞上該處之安全
    島，因此人車倒地致受傷害，並由路人吳明欣撥打電話報警
    後送醫急救。嗣經警方據報前往醫院處理，並委請醫院對黃
    鈺宸抽血檢驗，測得其血液中酒精濃度值為252.7mg/dl，換
    算呼吸吐氣酒測值為所含酒精成分每公升高達1.26毫克，始
    查悉上情。
二、案經臺中縣警察局東勢分局報告臺灣臺中地方法院檢察署檢
    察官偵查起訴。
    理    由
一、按被告以外之人於審判外之言詞或書面陳述，除法律有規定
    者外，不得作為證據，刑事訴訟法第159條第1項固定有明文
    ，惟被告以外之人於審判外之陳述，雖不符合同法第159條
    之1至第159條之4規定，但經當事人於審判程序同意作為證
    據，法院審酌該言詞陳述或書面陳述作成時之情況，認為適
    當者，亦得為證據，當事人、代理人或辯護人於法院調查證
    據時，知有第159條第1項不得為證據之情形，而未於言詞辯
    論終結前聲明異議者，視為有前項之同意，此觀同法第159
    條之5規定即明。查本判決後開引用各該被告以外之人於審
    判外之陳述（包含書面陳述），皆屬傳聞證據，惟檢察官、
    被告雖知上開證據資料為傳聞證據，仍於本院審判期日中對
    各該證據資料之證據能力或表示無意見或不予爭執，且迄至
    言詞辯論終結前亦未再聲明異議，本院審酌上開證據資料製
    作時之情況尚無違法不當等瑕疵，且與本案具有關連性，認
    為以之作為證據應屬適當，揆諸前開規定，爰逕依刑事訴訟
    法第159條之5規定，認前揭證據資料均具有證據能力。
二、訊據被告黃鈺宸固坦承有於飲酒後在前揭時間、地點經送醫
    急救之事實，惟矢口否認有何酒後駕車之公共危險犯行，辯
    稱：伊是在不省人事的情況下被送醫急救，所以當時的情形
    伊已經記不得了，而依照伊的習慣如果有喝酒就不會騎機車
    ，一定會用牽車的方式回去，不會酒醉駕車云云。經查：上
    揭被告酒後駕車於上開時間、地點，因撞上安全島摔倒發生
    交通事故，致其所騎乘之重機車右側車身撞損，而其本人亦
    受傷由119救護車送至東勢鎮農會附設農民醫院等情，業據
    被告於99年2月23日警詢中坦承：伊因酒後坐在機車上滑行
    撞上安全島為警製作筆錄，當時伊有戴安全帽，車速約30公
    里左右，且當天早上伊由潭子騎到東勢後機車因沒有機油縮
    缸速度只能騎很慢，伊在肇事前有飲酒等語（見警卷第4、5
    頁），且經證人即報案人吳明欣於99年5月19日偵查中證述
    ：伊是聽到撞擊聲才從店裡面走出去看。現場除了該受傷的
    人所騎的機車外，伊沒有看到其他機車。而對方好像有朋友
    在現場（指被告之同事吳建良），他朋友大約出現在伊出來
    時30秒至1分鐘左右；且當時受傷者倒地後，他那一位朋友
    有講「叫你不要這樣玩，你就講不聽，出事了」等語明確（
    詳臺灣臺中地方法院檢察署99年度偵字第6201號偵查卷第28
    -30頁）。又倘被告確係以牽車方式行經該彎道路口，則依
    卷附之道路交通事故現場圖所示，被告行走之路線應無可能
    會撞擊該路口之安全島；況以牽著機車徒步行走之方式，縱
    因行走下滑路段而不慎撞擊該路口之安全島，該撞擊力道亦
    應不至於會大到致其機車倒地之方向與其行走之方向相反，
    且係位於逆向車道上；參諸證人即本案前往現場處理交通事
    故之承辦員警童寶財於偵查中證述：從現場圖斑馬線距離肇
    事地點有33.4公尺，而該處幾乎是平路，以當時被告若係牽
    車走路之速度，應不可能滑行如此之遠等語以觀，堪認被告
    確係酒後騎乘機車肇事無訛，被告前揭否認有於酒後騎乘機
    車肇事之辯詞，殊無足採。再被告於發生本件車禍事故後，
    嗣於99年2月11日凌晨零時30分許，在東勢鎮農會附設農民
    醫院以抽血方式為血清檢驗之結果，其血液中酒精濃度值為
    252.7mg/dl，相當於吹氣法之酒測值1.26mg/l，有該醫院出
    具之血清檢驗報告單1紙附卷可稽，而按刑法第185條之3所
    稱服用酒類或其他相類之物，不能安全駕駛動力交通工具之
    公共危險罪，係屬抽象危險犯之規定，此種抽象危險係伴隨
    飲酒過量之行為而當然成立。換言之，只需客觀上有此種行
    為出現，危險即視為存在，其是否果真肇事，均不影響公共
    危險罪責之成立；若其果真駕車肇禍，其刑責之明顯則更不
    待言。又刑法第185條之3係「抽象危險犯」，不以發生具體
    危險為必要，參考德國、美國之認定標準，對於呼氣中酒精
    濃度已達每公升0.55毫克（0.55MG/L）或血液濃度達0.11％
    以上，肇事率為一般正常人之10倍，認為已達「不能安全駕
    駛」之標準；至於上揭數值以下之行為，如輔以其他客觀事
    實得作為「不能安全駕駛」之判斷時，亦應依刑法第185條
    之3之規定移送法辦處以刑罰，法務部88年5月18日（88）法
    檢字第001669號函釋可資參照。被告騎乘機車前既已飲用酒
    類，於騎車肇事後，經醫院檢驗其吐氣中所含酒精成分已達
    每公升1.26毫克，揆之前揭說明，其騎乘機車之注意能力已
    因飲酒而較平日為低，並發生撞擊安全島之事故，被告顯已
    不能安全駕駛動力交通工具甚明。此外，復有本件車禍事故
    之道路交通事故現場圖、道路交通事故調查報告表(一)、(二)、
    刑法第一百八十五條之三案件測試觀察紀錄表、道路交通事
    故照片10張及東勢鎮農會附設農民醫院出具之一般診斷書等
    在卷可稽，本件事證已臻明確，被告公共危險犯行堪以認定
    。
三、核被告所為，係犯刑法第185條之3之公共危險罪。爰審酌被
    告於飲酒後已達不能安全駕駛之程度，仍騎車行駛，不顧酒
    後騎車因注意力降低，可能影響行車安全而對於其他用路人
    所造成之危險，且為圖規避酒後駕車之責任，猶否認犯行之
    犯後態度，暨其前無任何公共危險犯行，本件係第1次酒後
    駕車，且幸未傷及其他用路人之生命身體安全等一切情狀，
    量處如主文所示之刑，併予諭知易科罰金之折算標準，以示
    懲儆。
據上論斷，應依刑事訴訟法第299條第1項前段，刑法第185條之3
、第41條第1項前段，刑法施行法第1條之1第1項、第2項後段，
判決如主文。
中    華    民    國    99    年    11    月    23    日
                  刑事第十四庭  法  官  許月馨
上正本證明與原本無異。
如不服本判決，應於送達後十日內向本院提出上訴狀（須附繕本
），上訴於臺灣高等法院臺中分院。
                                書記官  黃美雲
中    華    民    國    99    年    11    月    23    日
附錄論罪科刑法條：
中華民國刑法第185條之3：
服用毒品、麻醉藥品、酒類或其他相類之物，不能安全駕駛動力
交通工具而駕駛者，處一年以下有期徒刑、拘役或三萬元以下罰
金。

司法院資訊處製作；財團法人民間司法改革基金會備份。
